【裁判字號】    97,上訴,4145
【裁判日期】    970909
【裁判案由】    毒品危害防制條例
【裁判全文】
臺灣高等法院刑事判決                97年度上訴字第4145號
上  訴  人
即  被  告  甲○○
上列上訴人因毒品危害防制條例案件，不服臺灣板橋地方法院97
年度訴字第2858號，中華民國97年7月21日第一審判決（起訴案
號：臺灣板橋地方法院檢察署97年度毒偵字第5121號），提起上
訴，本院判決如下：
    主  文
上訴駁回。
    事實及理由
一、按刑事訴訟法第三百五十條、第三百六十一條、第三百六十
    二條、第三百六十七條規定，不服地方法院之第一審判決而
    上訴者，須提出上訴書狀，並應敘述具體理由，為上訴必備
    之程式；其所提出之書狀未敘述上訴理由，或僅曾以言詞陳
    述上訴理由者，均應於上訴期間屆滿後二十日內補提理由書
    於第一審法院。第一審法院經形式審查，認逾期未補提上訴
    理由者，應定期間先命補正；逾期未補正者，為上訴不合法
    律上之程式，應以裁定駁回。倘已提出上訴理由，但所提非
    屬具體理由者，則由第二審法院以上訴不合法律上之程式，
    判決駁回。而所謂具體理由，必係依據卷內既有訴訟資料或
    提出新事證，指摘或表明第一審判決有何採證認事、用法或
    量刑等足以影響判決本旨之不當或違法，而構成應予撤銷之
    具體事由，始克當之（例如：依憑證據法則具體指出所採證
    據何以不具證據能力，或依憑卷證資料，明確指出所為證據
    證明力之判斷如何違背經驗、論理法則）；倘僅泛言原判決
    認定事實錯誤、違背法令、量刑失之過重或輕縱，而未依上
    揭意旨指出具體事由，或形式上雖已指出具體事由，然該事
    由縱使屬實，亦不足以認為原判決有何不當或違法者（例如
    ：對不具有調查必要性之證據，法院未依聲請調查亦未說明
    理由，或援用證據不當，但除去該證據仍應為同一事實之認
    定），皆難謂係具體理由，俾與第二審上訴制度旨在請求第
    二審法院撤銷、變更第一審不當或違法之判決，以實現個案
    救濟之立法目的相契合，並節制濫行上訴（最高法院九十七
    年度台上字第八九二號判決參照）。
二、本件原判決引用起訴書之記載，並予更正及補充後，認定之
    事實略以：被告甲○○前因施用毒品案件，經依臺灣高雄地
    方法院裁定送觀察、勒戒，因認有繼續施用毒品之傾向，再
    經該法院裁定令入戒治處所施以強制戒治，而於民國九十五
    年三月十三日停止其處分之執行出監，並經臺灣高雄地方法
    院檢察署檢察官以九十五年度戒毒偵字第一六九號為不起訴
    處分確定。詎仍未戒除毒癮，於上開強制戒治執行完畢釋放
    後之五年內，明知海洛因及甲基安非他命分別係毒品危害防
    制條例所稱之第一級毒品與第二級毒品，依法不得持有、施
    用，竟又基於施用第一級毒品海洛因及第二級毒品甲基安非
    他命之犯意，於九十七年二月二十六日一時許為警採集尿液
    前回溯二十六小時內之某時，在其臺北縣三重市○○路○段
    三一六號二樓住處，以將第一、二級毒品混合後以燒烤吸食
    煙氣方式，同時施用第一、二級毒品一次。嗣因另案遭通緝
    ，為警於九十七年二月二十五日二十二時許，在高雄市○○
    區○○路與南華路口查獲，經警採集其尿液送驗，始悉上情
    。
三、被告不服原審判決，提起上訴，其上訴理由略以：被告有疾
    病在身，原審量刑太重，且被告已在外進行美沙冬治療，已
    有悔意，請重新判決或准予罰金代替刑罰云云。
四、惟查：原判決已於理由內說明：上揭同時施用第一、二級毒
    品之事實，業據被告於原審審理時坦承不諱，並有高雄市立
    凱旋醫院出具之濫用藥物尿液檢驗報告、刑案資料查註紀錄
    表在卷可資佐證，足證被告前揭自白與事實相符。核被告所
    為，係犯毒品危害防制條例第十條第一、二項之罪。其施用
    各該毒品前之持有各該毒品之行為，為各該施用之高度行為
    所吸收，不另論罪；其施用第一、二級毒品犯行，係一行為
    所犯，為想像競合犯，應從一重之施用第一級毒品罪處斷。
    爰審酌被告素行、動機、目的、施用毒品所生危害，暨關於
    施用毒品犯罪人之行為特性，以及犯罪後坦承犯行之態度等
    一切情狀，酌情量處有期徒刑十月等語。從而原判決既已詳
    細記載認定被告犯罪事實之證據及理由，並已審酌關於刑法
    第五十七條科刑之一切情狀，在適法範圍內行使裁量權，核
    無違法或不當之情形可言。被告上訴意旨，僅空言泛稱其有
    疾病在身，原審量刑太重，其已在外進行美沙冬治療，且已
    有悔意云云，就原判決認定事實、適用法律及量刑等事項，
    有何不當或違法之處，並未具體指摘，自非屬上訴第二審之
    具體理由。且依毒品危害防制條例第二十一條規定，限於在
    犯罪未發覺前，自動向行政院衛生署指定之醫療機構請求治
    療，而於治療中經查獲之被告，始可由檢察官為不起訴之處
    分；另九十七年四月三十日修正之毒品危害防制條例第二十
    四條亦僅規定檢察官可為附命完成戒癮治療之緩起訴處分，
    本案被告並非於犯罪未發覺前自動赴指定之醫療機構進行「
    美沙冬」替代療法治療，且本案業經檢察官提起公訴，自與
    前揭規定不符，法院亦不得代替檢察官為不起訴或緩起訴處
    分，是被告上訴意旨所陳顯有誤會。綜上，被告提起本件上
    訴既未附具體之理由，且其所陳案發後在外服用美沙冬進行
    治療縱然屬實，亦不足以認定原判決有何不當或違法之處，
    其上訴自不合法律上之程式，爰不經言詞辯論予以駁回。
五、據上論斷，應依刑事訴訟法第三百六十七條前段、第三百
    七十二條，判決如主文。
中    華    民    國     97    年    9    月     9    日
                刑事第十八庭  審判長法  官  吳鴻章
                                    法  官  周政達
                                    法  官  徐昌錦
以上正本證明與原本無異。
如不服本判決，應於收受送達後十日內向本院提出上訴書狀，其
未敘述上訴之理由者並得於提起上訴後十日內向本院補提理由書
（均須按他造當事人之人數附繕本）。
                                    書記官  王韻雅
中    華    民    國    97    年    9     月    9     日
附錄本案論罪科刑法條全文
毒品危害防制條例第十條第一項
施用第一級毒品者，處六月以上五年以下有期徒刑。


司法院資訊處製作；財團法人民間司法改革基金會備份。
